【裁判字號】    99,小抗,2
【裁判日期】    990623
【裁判案由】    清償債務
【裁判全文】
臺灣臺北地方法院民事裁定            99年度小抗字第2號
抗  告  人  得利影視股份有限公司
法定代理人  甲○○
相  對  人  乙○○
上列當事人間給付租金等事件，抗告人對於中華民國98年11月4
日本院臺北簡易庭98年度北小字第3028號小額民事第一審裁定，
提起抗告，本院裁定如下：
    主  文
原裁定廢棄。
抗告費用新台幣壹仟元由相對人負擔。
    理  由
一、本件抗告意旨略以：原審以本件係因財產權發生爭執，其標
    的金額在新臺幣10萬以下，依民事訴訟法第436條之8規定，
    應適用小額程序，且本件抗告人為法人，依民事訴訟法第
    436條之9、第28條第1項逕裁定移送臺灣臺南地方法院。惟
    依民事訴訟法第436條之9但書規定，兩造簽立之得利影視97
    年度授權出租影音光碟合約書所載，相對人係經取得抗告人
    授權後，以經營影片出租為業，並成立華聲影音社以為課稅
    憑據，該影音社雖未向縣市政府為商業登記，然相對人本質
    上應屬商人無誤，則兩造合意管轄之約定尚屬契約自由之容
    許，自有民事訴訟法第436條之9但書規定適用。爰依法提出
    抗告等語。
二、按民事訴訟法第436條之9規定：「小額事件當事人之一造為
    法人或商人者，於其預定用於同類契約之條款，約定債務履
    行地或以合意定第一審管轄法院時，不適用第12條或第24條
    之規定」，其立法意旨在於保護與法人或商人交易之不特定
    自然人，避免法人或商人本其優勢定型化之同類契約，剝奪
    自然人原有普通審判管轄之權利，是其規範對象限於與法人
    或商人交易之不特定人因定型化契約所產生之爭執事件始有
    該條之適用。惟查，所謂商人依破產法第41條規定係指依商
    業登記法登記從事經營商業之人，而本件相對人係獨資商號
    ，並依商業登記法為營利事業登記，此有營業登記資料公示
    查詢表在卷可參，則本件抗告人所為交易對象相對人並非一
    般消費者，而係依營利事業登記之商人，自無民事訴訟法第
    436條之9規定之適用，原裁定未詳予查核，認本件兩造簽訂
    授權出租影音光碟合約書關於合意管轄條款，依民事訴訟法
    第436條之9規定排除同法第24條規定之適用，將本件裁定移
    轉管轄至臺灣臺南地方法院，即有未合。抗告意旨指摘原裁
    定不當，求為廢棄，為有理由，應由本院廢棄原裁定。
三、據上論結，本件抗告為有理由。爰依民事訴訟法第436條之3
    2第3項、第492條，裁定如主文。
中    華    民    國    99    年    6     月    23    日
                      民事第六庭審判長  朱漢寶
                                法  官  陳婷玉
                                法  官  黃柄縉
以上正本係照原本作成。
不得再抗告。
中    華    民    國    99    年    6     月    23    日
                                書記官  洪仕萱

司法院資訊處製作；財團法人民間司法改革基金會備份。
